臺灣雲林地方法院刑事判決　　　　　　 96年度交簡上字第5號
上訴人　即
被　　　告　甲○○○
上列上訴人即被告因過失傷害案件，不服本院虎尾簡易庭95年度
虎交簡字第219 號中華民國95年12月22日刑事簡易判決（聲請案
號：臺灣雲林地方法院檢察署95年度調偵字第128 號），提起上
訴，本院第二審合議庭判決如下：
    主      文
上訴駁回。
    事實及理由
壹、犯罪事實：
    甲○○○於民國95年2 月6 日下午1 時許，駕駛車牌號碼FB
    -5433 號自用小貨車，自其位於雲林縣虎尾鎮惠來里惠來73
    之4 號騎樓倒車欲駛入雲74號公路時，本應注意汽車倒車時
    ，應顯示倒車燈光或手勢後，謹慎緩慢後倒，並應注意其他
    車輛及行人，以維倒車安全及避免危險發生，而依當時天候
    晴、有日間自然光線、路面乾燥、道路無缺陷、無障礙物、
    視距良好等情況，並無不能注意之情事，竟疏於注意，貿然
    倒車至上開道路上，適乙○○騎乘車牌號碼KUM-893 號重型
    機車沿雲74號公路由西往東方向行駛，行駛至該處時，因閃
    避不及致機車右側車身與上開自小貨車之後車尾發生碰撞，
    乙○○因而人車倒地，受有頭部外傷併顏面撕裂傷、口腔內
    撕裂傷、右手中指挫傷指甲脫落、牙齒多顆掉落等傷害。甲
    ○○○於肇事後，犯罪未被有偵查權之公務員或機關發覺前
    ，留在事故現場並當場承認為肇事人，向到場處理之雲林縣
    警察局虎尾分局警員自首而靜候裁判。
貳、認定犯罪事實所憑證據及理由：
一、證據能力部分：
    被告以外之人於審判外之陳述雖不符刑事訴訟法第159 條之
    1 至之4 等4 條之規定，而經當事人於審判程序同意作為證
    據，法院審酌該言詞陳述或書面陳述作成時之情況，認為適
    當者，亦得為證據；當事人、代理人或辯護人於法院調查證
    據時，知有刑事訴訟法第159 條第1 項不得為證據之情形，
    而未於言詞辯論終結前聲明異議者，視為有前項之同意，同
    法第159 條之5 定有明文。其立法意旨在於傳聞證據未經當
    事人之反對詰問予以核實，原則上先予排除。惟若當事人已
    放棄反對詰問權，於審判程序中表明同意該等傳聞證據可作
    為證據；或於言詞辯論終結前未聲明異議，基於尊重當事人
    對傳聞證據之處分權，及證據資料愈豐富，愈有助於真實發
    見之理念，且強化言詞辯論主義，使訴訟程序得以順暢進行
    ，上開傳聞證據亦均具有證據能力。本案被告甲○○○於本
    院審理程序時就檢察官所提之證據，均同意作為證據（參本
    院卷第21頁），本院審酌該等文書作成之形式，尚無瑕疵、
    並與待證事實具有關聯性等情況，認為適當，應認得為證據
    ，揆諸前開說明，就本案所引用之供述書面證據均具有證據
    能力。
二、證明力部分（兼論被告辯解不可採之理由）：
    被告甲○○○固坦認於95年2 月6 日下午1 時許，駕駛車牌
    號碼為FB-5433 號自用小貨車，自其位於雲林縣虎尾鎮惠來
    里惠來73之4 號住處騎樓倒車欲駛入雲74號公路，惟矢口否
    認有何過失傷害犯行，辯稱：當天係告訴人乙○○酒後騎乘
    機車並闖越紅燈，自己才擦撞到被告貨車，而非被告擦撞到
    告訴人，且被告當時注意告訴人直行方向為紅燈，整條路都
    沒有車始倒車，已盡注意之情事，並無任何過失可言云云。
    經查：
  (一)上開犯罪事實，業經告訴人於警詢時陳述：我於95年2 月6
    日下午1 時許，騎乘車牌號碼KUM-893 號重型機車，由雲林
    縣虎尾鎮○○里○○○○○路由虎尾往西螺大美方向行駛，至
    該路段惠來里惠來73-4號前，遭到被告駕駛車牌號碼FB-543
    3 號自用小貨車倒車撞到我，而我因此受有頭部外傷併顏面
    撕裂傷、口腔內撕毀傷、右手中指挫傷指甲脫落、牙齒多顆
    掉落、部份牙齒鬆動等傷害等語，有告訴人之警詢筆錄在卷
    可稽，核與財團法人天主教若瑟醫院診斷證明書1 份、現場
    及車損照片14張、道路交通事故調查報告表(一)及(二)記載之情
    形相符，應可採信。
  (二)被告辯稱本案係因告訴人酒後騎車所起，若告訴人未飲酒即
    不會發生本案，且告訴人於案發後更拒絕接受酒測，拖延時
    間，所以告訴人之酒測值才會如此之低。惟按「汽車駕駛人
    有下列情形之一者，不得駕車：二飲用酒類或其他類似物後
    其吐氣所含酒精濃度超過每公升0.25毫克或血液中酒精濃度
    超過百分之0.05以上。」道路交通安全規則第114 條第2 款
    定有明文。本案案發後，告訴人經送醫救治時抽血檢驗結果
    ，測得其血液中酒精濃度為6MG/DL，換算呼氣所含酒精濃度
    為每公升0.03毫克，又其抽血檢驗時間為95年2 月6 日下午
    2 時32分許，距本案發生時（下午1 時許），不到2 個小時
    ，依法務部法醫研究所87年12月7 日法醫所87文理字0611號
    函所示每小時酒精代謝率計算，案發時告訴人之呼氣酒精濃
    度尚未超過每公升0.18毫克，亦未達上開規定之每公升0.25
    毫克，仍屬可安全駕駛之範圍。再者，由告訴人所受之傷害
    為頭部外傷併顏面撕裂傷、口腔內撕毀傷、右手中指挫傷指
    甲脫落、牙齒多顆掉落、部份牙齒鬆動等，多集中於口部，
    實難期待於案發後，即可在現場對告訴人為呼氣酒精濃度檢
    測，則將告訴人送醫後再行檢驗，時間距案發時不到2 個小
    時，與常情相符，難認告訴人有拖延、拒絕酒測之嫌。則被
    告就此部分之辯詞，殊無可採。
  (三)被告另辯以當時其看路口紅燈沒有人才會倒車，但因告訴人
    當時闖越紅燈始與告訴人發生擦撞。惟被告於本院審理時供
    稱其當時有看到告訴人過來云云，與前述「路口紅燈沒人才
    倒車」之詞，顯然矛盾。再者，果被告所述實在，其專心留
    意路口是否為紅燈始行倒車，自然同時可以發現告訴人，進
    而避免本案之發生，但本案事實上確仍發生，可以推斷被告
    當時未留意路上行車狀況。被告所辯前後不一，且無佐證可
    以證明被告所言實在，自難採信。
  (四)被告再以當時係告訴人自行騎車撞上被告所駕駛之上開自小
    貨車，而擦撞點係在被告所駕駛之前揭自小客車後門後方。
    然而，由道路交通事故現場圖及現場照片所示，被告與告訴
    人發生擦撞點，係在被告自小貨車後車尾最後方，而非後門
    後方。又如係告訴人自行撞上被告之自小貨車，或如被告所
    辯其曾將自小貨車向前移動以閃避告訴人，則告訴人理應在
    撞上之前，會注意到前面存有他人車輛而緊急煞車，採取若
    干保護自己之措施，但觀之道路交通事故現場圖及現場照片
    ，在兩車發生撞擊之前，告訴人所騎乘之機車，並無在擦撞
    前留下任何煞車痕，且撞擊後，往路中央方向滑行達12公尺
    以上之距離（按道路交通事故現場圖之比例尺計算）。可見
    在兩車發生事故之前，顯然發生一個突發狀況，造成告訴人
    事前完全無法預期，沒有機會採取任何閃避措施，且告訴人
    機車係向道路路中央方向偏斜倒地，自然必有一作用力向道
    路中央方向逼近，而力道之強，致碰撞發生後，告訴人較小
    之機車車體地後，滑行如此之遠，足認此一突發狀況，即為
    被告貿然將其自小貨車倒往道路中央方向，而撞上告訴人，
    告訴人遭遽然擦撞，無法採取任何迴避措施，而受被告倒車
    車行方向作用力之影響，向道路中央方向偏斜倒地、滑行一
    段相當長的距離。由此益徵告訴人所述與實情相符。被告所
    辯，顯與事實相反，洵無可取。
  (五)「本案肇事經過為：被告駕駛自小貨車，在案地點由南往北
    方向倒車駛出時，適告訴人駕駛重機車，沿雲74公路由西向
    東方向駛來2 車碰撞肇事。而肇事分析為：一駕駛行為：被
    告倒車時，未注意右側來車，致告訴人機車猝不及防範。二
    告訴人出席會議自述：『車速40至50公里左右』並無違規超
    速情形且被告由家中倒車進入雲74線公路之事實，業於警訊
    筆錄中詳載，復參考警繪圖示與照片顯示之機車刮地痕起點
    等研判：被告倒車時，未注意右側來車，致車尾於快慢車道
    間，與沿慢車道駛至猝不及防範之林機車右側車身擦撞肇事
    。又路權歸屬：倒車時，應謹慎緩慢，並應注意其他車輛及
    行人。鑑定意見為：一被告駕駛自用小貨車，倒車未注意右
    側來車，為肇事原因。二告訴人駕駛普通重機車，無肇事因
    素。」等情，業經臺灣省嘉雲區車輛行車事故鑑定委員會鑑
    定在案，有該會95年5 月3 日嘉雲鑑950179字第0955801579
    號鑑定意見書附卷可憑，核與本院前開認定相符，對照被告
    於本院審理時自承「我不是沒有罪，我是說大家都有責任」
    、「車禍兩方面都是錯誤，我也有說雙方都有錯誤」，另於
    其上訴狀自承「肇事後即報警自首，俯首承認」等語，足見
    被告亦已自白過失之情，本案犯行明確之情，其於本院審理
    時之辯詞，顯為卸責，無可採信。
  (六)按汽車倒車時，應顯示倒車燈光或手勢，謹慎緩慢後倒，並
    應注意其他車輛及行人，道路交通安全規則第110 條第2 款
    訂有明文。被告身為汽車駕駛之人，自負有上開義務。而依
    當時天候晴、有日間自然光線、路面乾燥、道路無缺陷、無
    障礙物、視距良好等情況，有道路交通事故調查報告表(一)在
    卷可考，並無不能注意之情事，被告竟疏未注意及此，則被
    告對本件事故之發生應有過失甚明。而告訴人因本件車禍受
    有頭部外傷併顏面撕裂傷、口腔內撕裂傷、右手中指挫傷指
    甲脫落、牙齒多顆掉落等傷害，被告未遵守交通安全規定，
    違規倒退以致肇事，使告訴人受有前揭傷害，被告之過失行
    為與告訴人所受傷害間，顯有相當因果關係。本案事證明確
    ，被告犯行堪以認定，應予依法論科。
、論罪科刑之理由：
一、行為後法律有變更者，適用行為時之法律。但行為後之法律
    有利於行為人者，適用最有利於行為人之法律，現行刑法第
    2 條第1 項定有明文。被告行為後，刑法業於94年1 月7 日
    修正，於94年2 月2 日公布，並於95年7 月1 日施行，是本
    案被告行為後，法律已有變更。又參酌最高法院95年5 月23
    日第8 次刑事庭會議決議，現行刑法第2 條第1 項之規定，
    係規範行為後法律變更所生新舊法律比較適用之準據法，於
    新刑法施行後，應適用新刑法第2 條第1 項之規定，綜其全
    部罪刑之結果，而為「從舊從輕」之比較。本案涉及法律變
    更之部分經附表所示比較修正前、後刑法之規定，以修正前
    刑法有利於被告，依現行刑法第2 條第1 項規定，自應適用
    修正前之刑法，合先敘明。
二、核被告所為，係犯刑法第284 條第1 項前段之過失傷害罪。
三、被告於車禍發生後，在偵查犯罪職權之公務員查知犯人前，
    向到場警員坦承肇事，自首而靜候審判，有雲林縣警察局虎
    尾分局道路交通事故談話紀錄表1 份附卷可憑，應依修正前
    刑法第62條前段規定減輕其刑。
四、原審據上開事證，依刑事訴訟法第449 條第1 項前段、第45
    4 條第2 項，刑法第2 條第1 項前段、刑法第284 條第1 項
    前段、第41條第1 項前段（修正前）、第62條（修正前），
    罰金罰鍰提高標準條例第1 條前段、第2 條（刪除前）之規
    定，量處被告有期徒刑3 月，並諭知易科罰金之折算標準。
    經本院第二審合議庭審酌：被告前無犯罪前科，有臺灣高等
    法院被告前案紀錄表1 份在卷可稽，被告素行尚屬良好，亦
    以強制責任險賠償告訴人部分損害乙情，業經告訴人陳明在
    卷，然被告犯後始終未與告訴人達成全部之民事損害賠償之
    和解，且於本院審理時飾詞圖卸，躲避責任，並將責任完全
    推諸於告訴人，並不斷陳稱「我說的正確」、「我自已說的
    都正確」等詞，顯見被告犯後毫無悔改之心等一切情狀，本
    應量處較重之刑，但因本案僅被告上訴，依刑事訴訟法第37
    0 條不利益變更禁止原則，不得不維持原審之量刑，且原審
    認事用法均合法妥適，則本件上訴無理由，應予駁回。
五、被告另於本案言詞辯論終結後，於96年4 月27日遞狀聲請再
    開言詞辯論，請求傳喚95年2 月6 日雲林縣警察局虎尾分局
    製作筆錄之員警、告訴人及當日若瑟醫院之醫護人員，待證
    事項為告訴人於案發當時飲用酒類，且拒絕警員之酒精呼氣
    濃度檢測；是否因告訴人哀嚎，被告心軟，請求先送醫，致
    上開行車事故鑑定未將告訴人喝酒列為肇事因素考慮；告訴
    人當時行車速度為時速20至30公里或40至50公里。然按「當
    事人、代理人、辯護人或輔佐人聲請調查之證據，法院認為
    不必要者，得以裁定駁回之。下列情形，應認為不必要：二
    與待證事實無重要關係者。」刑事訴訟法第163 條之2 第1
    項、第2 項第2 款定有明文。告訴人飲用酒類與本案之發生
    並無影響等情，已如前述；而告訴人於警詢時陳述其當時行
    車速度為40至50公里，而上開鑑定意見亦將此納為鑑定資料
    ，認無違規超速，則告訴人若以更低時速之20至30公里駕駛
    ，更無何違反交通法規可言，益見與本案之發生無關聯性。
    因此，被告聲請傳喚上開證人之待證事項，與本案顯無重要
    關係，則其聲請再開辯論聲請調查證據，為無理由，應予駁
    回，附此敘明。
肆、應適用之法律：
    依刑事訴訟法第455 條之1 第3 項、第368 條，判決如主文
    。
中　　華　　民　　國　　96　　年　　4 　　月　　30　　日
                  刑事第五庭   審判長法  官   侯廷昌
                                     法  官   楊欣怡
                                     法  官   藍家偉
以上正本證明與原本無異。
本案不得上訴。
                                     書記官   徐基典
中　　華　　民　　國　　96　　年　　4 　　月　　30　　日
附錄本案論罪科刑法條全文：
刑法第284條
因過失傷害人者，處6 月以下有期徒刑、拘役或5 百元以下罰金
，致重傷者，處1 年以下有期徒刑、拘役或5 百元以下罰金。
從事業務之人，因業務上之過失傷害人者，處1 年以下有期徒刑
、拘役或1 千元以下罰金，致重傷者，處 3 年以下有期徒刑、
 拘役或 2 千元以下罰金。
附表
┌────────┬────────┬────────┬────────┐
│法        條    │修正前規定      │修正後規定      │新舊法之適用    │
├────────┼────────┼────────┼────────┤
│刑法第284 條第1 │罰金罰鍰提高標準│刑法施行法第1 條│(一)適用修正前規定│
│項前段法定刑關於│條例第1 條前段之│之1 規定：「中華│。              │
│罰金部分：罰金罰│規定：「依法律應│民國94年01月07日│(二)本案被告所犯刑│
│鍰提高標準條例第│處罰金、罰鍰者，│刑法修正施行後，│法第284 條第1 項│
│1條 前段、現行法│就其原定數額得提│刑法分則編未修正│前段之罪法定刑有│
│規所定貨幣單位折│高為2 倍至10倍。│之條文定有罰金者│罰金刑，且為刑法│
│算新臺幣條例第2 │」              │，自94年01月07日│分則編未修正之條│
│條、刑法第33條第│現行法規所定貨幣│刑法修正施行後，│文而定有罰金刑者│
│5款             │單位折算新臺幣條│就其所定數額提高│，於刑法施行法第│
│                │例第2 條規定：「│為30倍，但72年06│1 條之1 修正增訂│
│                │現行法規所定金額│月26日到94年01月│前，其貨幣單位為│
│                │之貨幣單位為圓、│07日新增或修正之│銀元，是被告所犯│
│                │銀元或元者，以新│條文，就其所定數│刑法第284 條第1 │
│                │臺幣元之3 倍折算│額提高為3 倍。」│項前段之罪罰金刑│
│                │之。」          │刑法第33條第5 款│之提高標準，於適│
│                │刑法第33條第5 款│規定：「罰金：新│用罰金罰鍰提高標│
│                │規定：「罰金：1 │臺幣1,000 元以上│準條例第1 條前段│
│                │元以上。」      │，以百元計算之。│及現行法規所定貨│
│                │                │」              │幣單位折算新臺幣│
│                │                │                │條例第2 條規定換│
│                │                │                │算為新臺幣時，法│
│                │                │                │定刑罰金部分，最│
│                │                │                │高應為罰金新臺幣│
│                │                │                │15,000元。如適用│
│                │                │                │刑法施行法第1 條│
│                │                │                │之1 規定提高30  │
│                │                │                │倍，則為罰金最高│
│                │                │                │為新臺幣15,000元│
│                │                │                │，故關於法定刑為│
│                │                │                │罰金部分之提高標│
│                │                │                │準，新法並非較有│
│                │                │                │利於被告，本案關│
│                │                │                │於刑法第284 條第│
│                │                │                │1 項前段之罪法定│
│                │                │                │刑罰金提高標準部│
│                │                │                │分，應依刑法第2 │
│                │                │                │條第1 項前段規定│
│                │                │                │，適用行為時之法│
│                │                │                │律即罰金罰鍰提高│
│                │                │                │標準條例第1 條前│
│                │                │                │段及現行法規所定│
│                │                │                │貨幣單位折算新臺│
│                │                │                │幣條例第2 條之規│
│                │                │                │定。            │
│                │                │                │(三)法定刑罰金部分│
│                │                │                │，依修正前刑法第│
│                │                │                │33條第5 款規定，│
│                │                │                │及罰金罰鍰提高標│
│                │                │                │準條例第1 條前段│
│                │                │                │提高後，再依現行│
│                │                │                │法規所定貨幣單位│
│                │                │                │折算新臺幣條例第│
│                │                │                │2 條換算為新臺幣│
│                │                │                │時，為新臺幣6 元│
│                │                │                │以上至30元以上，│
│                │                │                │依修正後刑法第33│
│                │                │                │條第5 款規定，為│
│                │                │                │新臺幣1,000 元以│
│                │                │                │上，修正後刑法第│
│                │                │                │33條第5 款規定並│
│                │                │                │非較有利於被告，│
│                │                │                │依刑法第2 條第1 │
│                │                │                │項前段規定，應適│
│                │                │                │用修正前刑法第33│
│                │                │                │條第5 款規定。  │
├────────┼────────┼────────┼────────┤
│刑法第62條自首  │對於未發覺之罪自│對於未發覺之罪自│(一)適用修正前規定│                │首而受裁判者，減│首而受裁判者，得│。              減│
│                │輕其刑。但有特別│減輕其刑。但有特│。              │
│                │規定者，依其規定│別規定者，依其規│(二)修正前規定為輕│
│                │。              │定。            │其刑，即必減輕其│
│                │                │                │刑，修正後為得減│
│                │                │                │輕其刑，修正後刑│
│                │                │                │法第62條之規定對│
│                │                │                │被告並非較為有利│
│                │                │                │，仍應依刑法第2 │
│                │                │                │條第1 項前段規定│
│                │                │                │，適用修正前刑法│
│                │                │                │第62條有關自首之│
│                │                │                │規定，減輕其刑。│
├────────┼────────┼────────┼────────┤
│刑法第41條第1 項│刑法第41條第1 項│刑法第41條第1 項│(一)適用修正前規定│
│前段易科罰金部分│前段規定：「犯最│前段規定：「犯最│。              │
│                │重本刑為5 年以下│重本刑為五年以下│(二)本案被告行為時│
│                │有期徒刑以下之刑│有期徒刑以下之刑│之易科罰金折算標│
│                │之罪，而受6 個月│之罪，而受六個月│準，應以銀元100 │
│                │以下有期徒刑或拘│以下有期徒刑或拘│元至300 元折算為│
│                │役之宣告，因身體│役之宣告者，得以│1日 ，經依現行法│
│                │、教育、職業、家│新臺幣一千元、二│規所定貨幣單位折│
│                │庭之關係或其他正│千元或三千元折算│算新臺幣條例第2 │
│                │當事由，執行顯有│一日，易科罰金。│條規定換算為新臺│
│                │困難者，得以1 元│但確因不執行所宣│幣後，應以新臺幣│
│                │以上3 元以下折算│告之刑，難收矯正│300 元至900 元折│
│                │1日 ，易科罰金。│之效，或難以維持│算為1 日，修正後│
│                │」罰金罰鍰提高標│法秩序者，不在此│則以新臺幣1,000 │
│                │準條例第2 條（已│限。」          │元、2,000 元、3,│
│                │刪除）規定：「依│                │000 元折算1 日，│
│                │刑法第41條易科罰│                │修正後刑法第41條│
│                │金或第42條第2 項│                │第1 項前段規定，│
│                │易服勞役者，均就│                │並非較有利於被告│
│                │其原定數額提高為│                │，依刑法第2 條第│
│                │100 倍折算1日 ；│                │1 項前段規定，適│
│                │法律所定罰金數額│                │用行為時法律即修│
│                │未依本條例提高倍│                │正前刑法第41條第│
│                │數，或其處罰法條│                │1 項前段及罰金罰│
│                │無罰金刑之規定者│                │鍰提高標準條例第│
│                │，亦同。」      │                │2 條規定，定其易│
│                │                │                │科罰金之折算標準│
│                │                │                │。              │
└────────┴────────┴────────┴────────┘
